臺灣臺北地方法院民事裁定
111年度消債清字第14號
聲  請  人  
即  債務人  劉珮渝（原名：劉書齡）


代  理  人  謝子建律師（法扶律師）
相  對  人  
即  債權人  上海商業儲蓄銀行股份有限公司

法定代理人  林志宏  

相  對  人  
即  債權人  國泰世華商業銀行股份有限公司

法定代理人  郭明鑑  
代  理  人  林家旭  
相  對  人  
即  債權人  兆豐國際商業銀行股份有限公司

法定代理人  張兆順  

代  理  人  林勵之  
相  對  人  
即  債權人  花旗(台灣)商業銀行股份有限公司


法定代理人  莫兆鴻  

相  對  人  
即  債權人  滙豐(台灣)商業銀行股份有限公司


法定代理人  陳志堅  


相  對  人  
即  債權人  聯邦商業銀行股份有限公司


法定代理人  李憲章  
代  理  人  鄭伊舒  
相  對  人  
即  債權人  遠東國際商業銀行股份有限公司


法定代理人  侯金英  

相  對  人  
即  債權人  永豐商業銀行股份有限公司

法定代理人  陳嘉賢  

相  對  人  
即  債權人  玉山商業銀行股份有限公司


法定代理人  黃男州  
代  理  人  朱逸君  
相  對  人  
即  債權人  凱基商業銀行股份有限公司


法定代理人  魏寶生  


相  對  人  
即  債權人  台新國際商業銀行股份有限公司

法定代理人  尚瑞強  


相  對  人  
即  債權人  中國信託商業銀行股份有限公司


法定代理人  利明献  


上列當事人間消費者債務清理之清算事件，本院裁定如下：
    主  文
聲請人劉珮渝（原名：劉書齡）自中華民國一一一年一月二十六
日下午四時起開始清算程序。
命司法事務官進行本件清算程序。
    理  由
一、按債務人不能清償債務或有不能清償之虞者，得依本條例所
    定更生或清算程序，清理其債務；債務人對於金融機構負債
    務者，在聲請更生或清算前，應向最大債權金融機構請求協
    商債務清償方案，或向其住、居所地之法院或鄉、鎮、市、
    區調解委員會聲請債務清理之調解，消費者債務清理條例（
    下稱消債條例）第3條、第151條第1項分別定有明文。此係
    採前置協商主義，是債務人於協商程序中，自應本於個人實
    際財產及收支狀況，依最大誠信原則，商討解決方案。如終
    究不能成立協商，於聲請更生或清算時，法院審酌上開條文
    所謂「不能清償或有不能清償之虞」，允宜綜衡債務人全部
    收支、信用及財產狀況，評估是否因負擔債務，而不能維持
    人性尊嚴之最基本生活條件，所陳報之各項支出，是否確屬
    必要性之支出，如曾有協商方案，其條件是否已無法兼顧個
    人生活之基本需求等情，為其判斷之準據。又法院開始清算
    程序之裁定，應載明其年、月、日、時，並即時發生效力。
    法院開始更生或清算程序後，得命司法事務官進行更生或清
    算程序，必要時得選任律師、會計師或其他適當之自然人或
    法人1人為監督人或管理人，復為同條例第83條第1項、第16
    條第1項所明定。
二、本件聲請意旨略以：伊現積欠債權人新臺幣（下同）148萬0
    75元，因無資力得以清償債務，前曾向本院聲請消債條例前
    置調解，惟前置調解不成立，爰依法聲請清算等語。
三、經查：
㈠、聲請人為消債條例第2條第1項規定之消費者：
  1.按本條例所稱消費者，指5年內未從事營業活動或從事小規
    模營業活動之自然人；前項小規模營業指營業額平均每月20
    萬元以下者，消債條例第2條第1、2項定有明文。又按無限
    公司、兩合公司之執行業務或代表公司之股東，有限公司、
    股份有限公司之董事，皆為該公司之負責人，公司法第8條
    第1項定有明文，故債務人倘為有限公司或股份有限公司之
    董事，縱未實際出資或經營公司，依上規定，仍屬公司負責
    人，則依消債條例施行細則第3條第2項規定，無論其是否受
    有薪資，均視為自己從事營業活動，其營業額應依該公司之
    營業額定之。末按消債條例第2條第1項所定之5年期間，自
    聲請更生或清算前1日回溯5年計算之；第2項所定之營業額
    ，以5年內之營業總額除以實際營業月數計算之，消債條例
    施行細則第4條分別定有明文。
　⒉經查，聲請人於民國110年4月1日向本院聲請清算（聲請調解
    視為清算之聲請），本院自應審查其於聲請前5年內（即105
    年4月1日至110年3月31日）有無從事營業活動或為從事小規
    模營業活動之自然人。聲請人主張曾任富善實業有限公司（
    下稱富善公司）之董事，然此係因拿了幾千元而擔任該公司
    掛名董事，伊對富善公司營業內容均不清楚，且富善公司現
    已解散，又伊向國稅局申請富善公司之營業資料，亦遭國稅
    局拒絕提供等語（見本院卷第103至104頁），並提出財團法
    人金融聯合徵信中心當事人綜合信用報告、經濟部商工登記
    公示資料查詢服務等件附卷為證（見110年度北司消債調字
    第176號卷〈下稱調解卷〉第23至28頁，本院卷第175至176頁
    ）。關於聲請人掛名、未出資之部分，依上開公司法規定，
    債務人為有限公司之董事，縱未實際出資或經營公司，仍屬
    公司負責人，是依消債條例施行細則第3條第2項規定，無論
    其是否受有薪資，均視為自己從事營業活動，其營業額應依
    該公司之營業額定之。而聲請人係於107年6月始登記為富善
    公司董事，富善公司並於107年10月解散登記，此有富善公
    司之經濟部商工登記公示資料查詢服務暨歷史資料在卷可參
    （見本院卷第193至202頁），本院審酌聲請人經營富善公司
    期間，即107年6月至同年10月止之每月營業額皆為0元，有
    卷附財政部臺北國稅局110年8月20日函暨營業人銷售額與稅
    額申報書在卷可稽（見本院卷第63至97頁），堪認聲請人於
    聲請清算前5年內為從事營業額平均每月20萬元以下之小規
    模營業活動，應視為一般消費者，先予敘明。
㈡、聲請人以其有不能清償債務情事，於110年4月1日向本院聲請
    消債條例前置調解，經本院以110年度北司消債調字第176號
    聲請調解事件受理在案，嗣經本院司法事務官於同年5月11
    日召開調解程序，惟因兩造均未到場，致調解不成立，聲請
    人復於同年月28日具狀聲請更生等情，業經本院依職權調取
    110年度北司消債調字第176號卷核閱屬實，堪可認定。是以
    ，本院自應綜合聲請人目前全部收支及財產狀況，評估其是
    否已達不能維持符合人性尊嚴之最低生活條件，而有「不能
    清償債務或有不能清償之虞」之情形。
㈢、聲請人之平均每月收入及財產狀況：
　⒈聲請人主張伊現以舉牌打零工維生，近半個月以來僅工作6日
    ，日薪1,200元，收入約7,200元，並領有身障補助金8,836
    元等語，復有聲請人之107年度至109年度綜合所得稅各類所
    得資料清單、勞工保險被保險人投保資料表、郵局存摺、中
    華民國身心障礙證明、臺北市低收入戶卡、收入切結書等件
    可佐（見調解卷第31至33頁、第37至38頁，本院卷第107頁
    、第111至173頁、第177至179頁、第209頁）；另聲請人除
    每月領有身心障礙者生活補助8,836元外，每年尚領取三節
    慰問金共5,000元，亦有臺北市政府都市發展局110年8月17
    日函、勞動部勞工保險局110年8月17日函、臺北市政府社會
    局110年8月17日函等件在卷可稽（見本院卷第53至55頁）。
    至於聲請人受親友資助部分（見本院卷第104頁、第182頁）
    ，因此部分不具持續性，爰不列入其固定收入範圍。
　⒉又聲請人名下除金融機構存款外，無其他財產，業據其提出
    全國財產稅總歸戶財產查詢清單、郵局存摺、中華民國人壽
    保險商業同業公會保險業通報作業資訊系統資料查詢結果回
    覆書為證（見本院卷第109至173頁、第189至192頁），復有
    本院查詢高額壽險資訊連結作業在卷可稽（見本院卷第49頁
    ），堪以信實。
　⒊從而，本院即以聲請人現今收入16,453元（計算式：7,200元
    ＋8,836元＋5,000元÷12月＝16,453元，元以下四捨五入）作為
    計算聲請人目前償債能力之依據。
㈣、聲請人支出狀況：按債務人必要生活費用，以最近一年衛生
    福利部或直轄市政府所公告當地區每人每月最低生活費1.2
    倍定之；債務人聲請更生或清算時所提財產及收入狀況說明
    書，其表明每月必要支出之數額，與本條例第64條之2第1項
    、第2項規定之認定標準相符者，毋庸記載原因、種類及提
    出證明文件，消債條例第64條之2第1項，消費者債務清理條
    例施行細則第21條之1第3項定有明文。聲請人主張其每月必
    要生活費用應以最低生活費之1.2倍計算乙節，按諸上開說
    明，並核以聲請人現居於臺北市中山區，有卷附財產及收入
    狀況說明書、房屋租賃契約書可憑（見本院卷第181至183頁
    ），且參照衛生福利部公告111年度臺北市每人每月最低生
    活費用為18,682元，其1.2倍即為22,418元（計算式：18,68
    2元×1.2＝22,418元），爰以此數額作為聲請人每月必要生活
    費用之基準。
㈤、準上所述，本件聲請人以每月收入16,453元，扣除其個人每
    月必要生活費用22,418元，已無剩餘，堪認聲請人已處於不
    能清償之客觀經濟狀態，而有藉助清算制度調整其與債權人
    間之權利義務關係而重建其經濟生活之必要，自應許聲請人
    得藉由清算程序清理債務。
四、綜上所述，聲請人係一般消費者，依其收支及財產狀況，確
    有不能清償債務之情事，且聲請人並未經法院裁定開始更生
    程序或許可和解或宣告破產，聲請人復查無消債條例第6條
    第3項、第8條或第82條第2項所定駁回清算聲請之事由存在
    ，則聲請人聲請清算，應屬有據，爰裁定開始清算程序，並
    命司法事務官進行本件清算程序。　
五、依消債條例第11條第1項、第83條第1項、第16條第1項，裁
    定如主文。
中　　華　　民　　國　　111 　年　　1 　　月　　26　　日
                  民事第二庭    法　官　蔡英雌
以上正本係照原本作成。
本裁定不得抗告。
本裁定已於民國111年1月26日下午4時公告。                 
中　　華　　民　　國　　111 　年　　1 　　月　　26　　日
                                書記官  霍薇帆